最高法院刑事判決　　　　　　九十四年度台上字第六六七九號
　　上　訴　人　乙○○
　　　　　　　　　　　　之2
　　　　　　　　甲○○
上列上訴人等因違反藥事法案件，不服台灣高等法院中華民國九
十三年八月十三日第二審更審判決（九十三年度重上更(三)字第一
二五號，起訴案號：台灣桃園地方法院檢察署八十四年度偵字第
六五八號、第八四六號、第八九六號），提起上訴，本院判決如
下：
    主  文
原判決關於乙○○、甲○○部分撤銷，發回台灣高等法院。
    理  由
本件原判決認定(一)、李仁貴（已經原審判處罪刑確定）係交通部
民用航空局同仁福利促進委員會（下稱民航局福委會）所僱用，
派在該會所屬中正國際航空站場行李寄存倉庫（保稅倉庫）工作
之服務員；而已判決確定之黃吉德、黃成康、鍾淼明為電梯承攬
商享福企業有限公司（下稱享福公司）派駐中正國際航空站（下
稱航空站），保養維修該航空站、航站大廈、航空科學館電梯設
備之技術人員，均配有航空站之工作證，得進出管制區。黃吉德
因職務關係，得知旅客寄存在上開倉庫之行李，係採憑證（行李
提單）提取制度，而其工作範圍之電梯機房，適坐落在管制區內
，倘利用其可進入管制區，並透過倉庫服務員之配合，即可替貨
主領取寄存之行李，經由電梯之減壓風口運出管制區，以規避檢
查。黃吉德乃於民國八十三年間，分別向自國外批購商品返台販
售之商人（俗稱單幫客）即陳敏良（業經原審判處罪刑確定）、
上訴人乙○○父子，及上訴人甲○○表示，只須支付低於應課關
稅之金錢，即可透過管道，將未經核准擅自輸入之藥品及應稅物
品運出管制區，陳敏良、乙○○及甲○○認有利可圖，均予應允
。另已判刑確定陳重瑞係台北市○○街販賣香菇之商人，專向不
詳姓名之單幫客收購寄存在保稅倉庫之韓國香菇提貨單，再將提
貨單交予甲○○利用管道私運進口。黃吉德獲得前揭人員應允後
，隨即找李仁貴、黃成康、鍾淼明謀議將藥品及應稅物品運出管
制區之方法；並分別與陳敏良、乙○○及甲○○約定如何計算報
酬。陳敏良、乙○○部分：ＣＤ每公斤為新台幣（下同）三百元
、藥品每公斤為一百六十元、香菸每條為五十元。甲○○部分：
藥品每公斤為一百三十元、香菇每公斤為三百元、香菸每條為四
十元。(二)、李仁貴、陳敏良、乙○○、甲○○及黃吉德、黃成康
、鍾淼明均明知未經核准輸入之藥品，不得輸入，李仁貴、黃吉
德、黃成康、鍾淼明竟分別與陳敏良、乙○○及甲○○、陳重瑞
，各基於共同以私運未逾公告數額之管制進口物品（下稱管制物
品）、應稅物品進口為常業，及擅自輸入未經核准藥品之概括犯
意（其中陳重瑞僅就私運香菇進口為常業部分有共同之犯意），
陳敏良、乙○○自八十三年五月間起，甲○○、陳重瑞自八十三
年八、九月間起，分別由陳敏良、乙○○、甲○○將從國外攜回
，未經核准擅自輸入之藥品、（未逾公告數額）管制物品洋菸、
應稅物品ＣＤ、香菇等物品，存入保稅倉庫，再將各該提貨單，
及陳重瑞向不詳姓名單幫客收購之香菇提貨單交予黃吉德，由黃
吉德待李仁貴值班時，將提貨單交予李仁貴，將該物品暫置於中
正航空大廈地下室南、北兩側編號第一五、一四電梯之機房（位
於管制區）內，繼由黃成康、鍾淼明駕駛享福公司牌照號碼ＥＢ
－六一五０號工務車，至上述電梯機房將貨物取出，載往航空站
地下室南側編號第二、三、四、五電梯機房（位於管制區內），
再由鍾淼明將該等物品經爬梯搬至機房高台，拆散置於上揭編號
二、三、四、五號電梯減壓風口旁（減壓風口與非管制區之電梯
坑底相通），黃吉德、黃成康則走出管制區，繞往在管制區外之
二號電梯（但緊鄰第二、三、四、五號電梯機房），將該電梯固
定在三樓使呈故障狀，再折返一樓，以鐵絲製成之開門器，將二
號電梯門打開，再由黃成康或黃吉德跳入電梯坑底，鍾淼明則將
電梯機房高台上拆散之貨品，自減壓風口傳遞至二號電梯坑底，
交由黃成康或黃吉德輪流承接打包，將完工前，黃吉德即通知貨
主並將貨主帶往二號電梯，迨完成打包後，黃成康或黃吉德始將
該貨置於二號電梯坑底旁之橫樑平台上，由鍾淼明走出管制區，
把固定在三樓之二號電梯打開，以手動方式降至一樓，黃成康與
鍾淼明二人，隨後再將該置於橫樑平台上之物品，搬至二號電梯
之車廂頂，旋利用電梯上方之逃生孔送至電梯間內。另一方面，
黃吉德則聯絡陳敏良、乙○○、甲○○前來取貨，並於取得貨物
後，依約定給付酬勞，每次約數千元至數萬元不等，使陳敏良、
乙○○、甲○○得以將各該物品私運進口及輸入。甲○○攜出香
菇後，陳重瑞即駕車前往中正國際機場，將香菇載返台北市○○
街○段二一六號販售牟利。陳敏良、乙○○，及甲○○、陳重瑞
（限於香菇部分），甲○○共私運進口約十餘次，陳敏良、乙○
○共走私進口三十餘次；李仁貴、黃吉德、黃成康及鍾淼明先後
獲得酬勞，每人約十餘萬元，李仁貴、陳敏良、乙○○及甲○○
等均恃此私運（未逾公告數額）管制物品、應稅物品進口為生，
以之為常業。因而撤銷第一審關於乙○○、甲○○部分之科刑判
決，仍依想像競合犯從一重論處乙○○、甲○○共同連續輸入禁
藥各罪刑，固非無見。
惟查(一)、按刑事審判上之共同被告，係為訴訟經濟等原因，由檢
察官或自訴人合併或追加起訴，或由法院合併審判所形成，其間
各別被告及犯罪事實仍獨立存在。故共同被告對於其他共同被告
之案件而言，為被告以外之第三人，本質上屬於證人，為確保被
告對證人之詰問權，證人於審判中，應依法定程序，到場具結陳
述，並接受被告之詰問，其陳述始得作為認定被告犯罪事實之判
斷依據。刑事訴訟法於九十二年二月六日經總統公布增訂第二百
八十七條之二規定：「法院就被告本人之案件調查共同被告時，
該共同被告準用有關人證之規定。」，並於同年九月一日施行。
本件原審於九十三年八月十三日審判時，對乙○○調查共同被告
甲○○及就甲○○調查共同被告乙○○時，未依前開規定適用人
證之調查程序；及對乙○○、甲○○調查已判決確定共同被告李
仁貴、陳敏良、黃吉德、鍾淼明、黃成康、陳重瑞等人，亦未依
前開規定適用人證之調查程序，俾使共同被告乙○○等人立於證
人之地位而為陳述（見原審重上更(三)卷第五十四至六十八頁），
致有不當剝奪其等對於證人之正當詰問權，其所踐行之訴訟程序
難謂適法。(二)、有罪判決書之事實一欄，為判斷其適用法律當否
之準據，法院應將依職權認定與論罪科刑有關之事實，翔實記載
，然後於理由內逐一說明其憑以認定之證據，並使事實認定與理
由說明，互相適合，方為合法。倘事實認定與理由說明，不相一
致，或事實與理由之記載，前後齟齬，按諸刑事訴訟法第三百七
十九條第十四款後段規定，均屬判決理由矛盾之當然違背法令。
原判決事實認定乙○○自八十三年五月間起，共私運進口三十餘
次（見原判決第四、五頁），理由欄則以同案被告黃吉德於偵查
時供稱「伊與李仁貴他們一起包庇乙○○及陳敬良私運物品每月
三次，共約三十次」，資為論罪之依據（見同判決第七頁）。乙
○○私運進口究係三十餘次或三十次，原判決事實認定與理由說
明，已有矛盾。又，依黃吉德所述，乙○○私運進口每月三次，
則自八十三年五月至案發八十四年一月，歷經九個月，乙○○私
運進口之次數應為二十七次，非三十次。黃吉德之供述顯有瑕疵
，且與卷附乙○○出入境資料不符，原判決以同案被告黃吉德顯
有瑕疵之供述資為乙○○論罪之證據，亦有違背法令。(三)、乙○
○如原判決附表一編號二十四、二十五峰牌香菸、七星牌香菸部
分，似經台灣桃園地方法院檢察署檢察官以八十四年度偵字第四
七七一號移送台灣基隆地方法院檢察署偵查在案，有卷附台灣高
等法院被告全國前案紀錄表可稽（見原審更(二)卷第十四頁），則
該案件是否已經檢察官提起公訴並經判決確定？與本案是否有裁
判上一罪、牽連犯或連續犯關係？原判決未依職權調查，逕認乙
○○輸入香菸部分該當懲治走私條例第八條第一項之常業私運罪
行，顯有依法應於審判期日調查之證據而未予調查之違法。(四)、
乙○○部分，原判決主文諭知「附表一編號二至五、七至九、十
一至十二、十四至十五、十七至廿、廿二之取樣藥品、廿四至廿
六所示物品均沒收之」，惟依原判決附表一所示，編號四、五、
七、十八部分並無取樣數量之記載，究應全數沒收或沒收取樣部
分？原判決宣示之主文與附表記載相互矛盾，無從確定沒收物品
之範圍，亦有違法。(五)、按得由海關沒入之貨物，如經海關為沒
入處分，刑事判決內即不得更為沒收諭知（司法院院字第二八三
二號解釋及本院六十二年台上字第三五九五號判例參照）。依卷
附財政部台北關稅局八十七年八月十八日北普緝字第八七一０四
六九五號函及所附之緝私報告表所示，原判決附表一編號四口紅
，編號五ＣＤ唱片，編號七ＰＯＬＡ面霜，編號十八面霜似均業
經沒入，並已銷毀（見原審更(一)卷第四十五頁），原判決未予詳
查，更為沒收諭知，亦有未合。(六)、原判決理由欄稱附表一編號
十二之擦勞滅藥膏、編號十三之眼藥水、編號十九之面霜，於送
鑑定時，並未附藥樣（見判決書第三十七頁倒數第八行、第七行
），惟依附表一所示，編號十二、十三均係新露露Ａ錠，編號十
九係小護士藥膏，且編號十二、十九分別有取樣二瓶及一盒，非
未取樣，附表記載與理由認定相互矛盾。原判決理由似將「附表
一編號六、十、十八」誤載為「編號十二、十三、十九」。上訴
意旨執以指摘，尚非全無理由，應認原判決關於乙○○、甲○○
部分仍有撤銷發回更審之原因。至原判決不另諭知無罪部分，基
於審判不可分之原則，併予發回。
據上論結，應依刑事訴訟法第三百九十七條、第四百零一條，判
決如主文。
中　　華　　民　　國　九十四　年　 十一 　月　二十五　日
                      最高法院刑事第十一庭
                          審判長法官  洪　清　江
                                法官  石　木　欽
                                法官  李　伯　道
                                法官  林　勤　純
                                法官  陳　晴　教
      本件正本證明與原本無異
                                      書  記  官
中　　華　　民　　國　九十四　年　 十二 　月　　五　　日
                                                      Ｌ
